臺灣高等法院刑事判決
109年度上訴字第1497號
上  訴  人    
即  被  告    張靜娟  

                        住○○市○○區○○路000號0樓                            居臺北市○○區○○路00號00樓之0
選任辯護人    張義祖律師
上列上訴人即被告因妨害自由案件，不服臺灣臺北地方法院一０
八年度訴字第四四七號，中華民國一０九年二月十八日第一審判
決（起訴案號：臺灣臺北地方檢察署一０七年度偵字第二一０六０
號），提起上訴，本院判決如下：
    主  文
上訴駁回。               
    事實及理由
一、經本院審理結果，認第一審以上訴人即被告張靜娟與同案被
    告葛千里共犯刑法第三百零二條第一項之妨害自由罪，判處
    有期徒刑四月，並諭知易科罰金之折算標準，認事用法及量
    刑均無不當，應予維持，並引用第一審判決書記載之事實、
    證據及理由（如附件）。
二、被告上訴意旨略以：其不識「阿仁」，亦不知「阿仁」有毆
    打告訴人黃輝鳳，即或有之，其亦不在場，且告訴人離開房
    間至大廳時，二位員警一致證稱告訴人神態正常，並無害怕
    或哭泣，是其無何犯意聯絡或行為分擔，「阿仁」離去後，
    其亦無自行起意妨害告訴人之自由，原審論罪有誤，請撤銷
    改被告無罪之諭知云云。　　
三、經查： 
　㈠本案因告訴人積欠被告張靜娟廿萬元（新臺幣，下同）未還
    ，亦未按期給付每月四萬元之利息，於民國一０七年八月十
    一日起，同案被告葛千里為張靜娟催討本利，即陸續以手機
    通訊軟體LINE傳送「小心點」、「欠揍、皮癢」、「不要玩
    火自焚」、「要給你難看」等語恐嚇告訴人。嗣於同年月十
    九日傍晚時分，被告與葛千里連袂至告訴人新北市中和區住
    處，將之帶往附近「全家便利商店」催討債務，並脅以須籌
    得款項方得離去，旋將之帶往臺北市萬華區「圓仔卡拉OK」
    及「西門大飯店613號房」時，均有一年籍不詳綽號「阿仁
    」之年輕男子在旁，該男子於飯店徒手揮打告訴人頭、肩部
    ，被告二人除不准告訴人離去，並揚言如不還款，將打斷介
    紹人楊岩崎之腿，及將前往砸毀告訴人姊夫之店，嗣經告訴
    人與其女李佩珊聯絡請家人攜款廿萬元前來，李女報警後佯
    已備款，被告二人方讓告訴人出房下樓一情，迭據告訴人指
    訴在卷(偵卷第三四頁調查筆錄、第 一二一～一二三、二０六
    ～二０七頁訊問筆錄，訴卷㈡第六一～六六頁審判筆錄）。核與
    證人即其女兒李佩珊結證：接其母電話稱被押、被打，及須
    帶二十萬元來將其帶離（偵卷第四三頁調查筆錄、第二五二
    、二五三頁訊問筆錄，訴卷㈡第二一三～二一五頁審判筆錄）
    一節，大致相符。此外，復有告訴人遭關押籌款時與其三姊
    (偵卷第五七頁、訴卷㈡第七九～九一頁）、女兒（偵卷第四
    七頁）之通訊對話截圖內容，均提及遭押於中華路一飯店內
    及已遭地下錢莊之一年輕男子毆打，且被告二人復均坦認於
    「圓仔卡拉OK」及「西門大飯店613號房」內，除渠三人外
    ，確另有一綽號「阿仁」男子在場一致，可堪信告訴人指訴
    遭押、打為真。
　㈡另證人楊岩崎亦證稱：二被告曾因其介紹告訴人前開借款屆
    期未還，要其負責，還叫一小弟至其店內看著，直至收到告
    訴人付利息後方才放其離去，被告張靜娟並稱該舉目的即是
    為嚇唬告訴人（偵卷第二五二～二五三頁訊問筆錄）；又二
    被告亦均稱原預定翌日同往桃園向告訴人姊姊、姊夫取款，
    及同案被告葛千里自承其已尋得告訴人姊夫於桃園萬壽山做
    電動車生意(偵卷第一三五頁訊問筆錄)，核與告訴人與其姊
    對話截圖告以：錢莊的人已有其姊夫手機號碼及桃園店址(
    訴卷㈡第九一頁)等情。則告訴人指稱二被告以不還款即將打
    斷介紹人楊岩崎之腿，並砸其姊夫的店為脅迫，致其不敢離
    去，亦與前情相符，可堪信為真實。　　　　　
  ㈢告訴人係向被告借款，惟之前均係由同案被告葛千里發訊息
    催討，案發當日亦由二被告同往告訴人中和住處催討，旋將
    告訴人帶離至萬華「圓仔卡拉OK」，於卡拉OK店打烊後，再
    帶往「西門大飯店613號房」，如若告訴人未受脅迫拘束其
    人身自由，且既於同日下午五時許，即已連繫其姊，並認翌
    日可至其姊夫處籌借款項，以告訴人及被告均住居新北中和
    與臺北萬華，則大可約於翌日會合前往，又何須耗至深夜十
    一時許，另花錢為告訴人訂飯店房間投宿？又二被告仍未返
    家休息，直至告訴人女兒於翌日凌晨佯稱已備款前來，方帶
    同告訴人下樓取款？是告訴人稱係遭押，如若未還款即無法
    離去一節，即堪採認。況本案告訴人係向被告借款，惟前多
    次受同案被告葛千里以LINE發訊息警告、恐嚇，此次又由葛
    千里陪同被告前來，嗣並再加一年輕男子「阿仁」於飯店房
    間出手揮打，衡情告訴人自然認被告與同案被告葛千里及「
    阿仁」均係同夥，其若不依言籌得款項，何敢自由離去？是
    告訴人自遭帶往「圓仔卡拉OK」，及再經帶往「西門大飯店
    613號房」，其自由意志均遭强脅，無法自由離去，則其行
    動自由顯已遭剝奪，被告以其曾暫離飯店房間，不知「阿仁
    」有動手，或被告選任辯護人以告訴人受拘禁起始於遭「阿
    仁」毆打、恐嚇之强脅，「阿仁」離去後，被告未自行起意
    妨害自由，而無犯意聯絡或行為分擔云云，即均無足採。
四、綜上，原審以被告與同案被告葛千里及「阿仁」共犯刑法第
     三百零二條第一項之私行拘禁罪，採證認事均無違誤，被
    告猶以其非共犯否認犯行上訴，乃無理由，應予駁回。至本
    案告訴人稱與二被告並不相識，經由楊岩崎介紹向經營地下
    錢莊之被告借款二十萬元，約妥借期一個月，每月利息四萬
    元，案發前已付三期利息十二萬元，並有轉帳、匯款資料在
    卷可按，同案被告葛千里亦坦認借款時先扣四萬元利息，實
    交付十六萬元，嗣每月利息四萬元一致，蒞庭檢察官以被告
    另涉重利罪求處，惟本案起訴書僅起訴二被告妨害自由犯行
    ，於起訴犯罪事實亦未提及重利相關事實，且妨害自由與重
    利亦無實質或裁判上一罪關係，乃未經起訴，本院自無從審
    判，宜由檢察官依法另行偵辦，附此敘明。
五、據上論結，應依刑事訴訟法第三百七十三條、第三百六十八
    條，判決如主文。
本案經檢察官李進榮到庭執行職務。
中　　華　　民　　國　一０九  年　　六　  月　 十八　 日
　　　　　　　　　刑事第四庭審判長法　官  陳筱珮
　　　　　　　　　　　　　        法　官  羅郁婷
　　　　　　　　　　　　          法　官  陳玉雲
以上正本證明與原本無異。
如不服本判決，應於收受送達後20日內向本院提出上訴書狀，其
未敘述上訴之理由者並得於提起上訴後20日內向本院補提理由書
（均須按他造當事人之人數附繕本）「切勿逕送上級法院」。
                                  書記官  蔡麗春
中　　華　　民　　國　一０九  年　　六　  月　 十八　 日

附錄：本案論罪科刑法條全文
中華民國刑法第302條
私行拘禁或以其他非法方法，剝奪人之行動自由者，處5 年以下
有期徒刑、拘役或9 千元以下罰金。
因而致人於死者，處無期徒刑或7 年以上有期徒刑；致重傷者，
處3 年以上10年以下有期徒刑。
第1 項之未遂犯罰之。